【裁判字號】    89,上更(二),74
【裁判日期】    890523
【裁判案由】    毒品危害防制條例
【裁判全文】
臺灣高等法院臺中分院刑事判決          民國八十九年度上更(二)字第七四號
    上  訴  人
    即  被  告  甲○
    選任辯護人  鄭志明  律師
右上訴人因毒品危害防制條例案件，不服臺灣台中地方法院中華民國八十八年一月二
十六日第一審判決（民國八十七年度訴字第二三七三號，起訴案號：臺灣台中地方法
院檢察署民國八十七年度偵字第一九三○九號），提起上訴，經判決後由最高法院第
二次發回更審，本院判決如左：
    主      文
原判決撤銷。
甲○連續販賣第二級毒品，處有期徒刑捌年。扣案之安非他命貳拾貳小包（淨重拾
伍點柒陸公克）沒收銷燬之。販賣毒品所得新台幣壹萬壹仟元沒收，如全部或一部不
能沒收時以其財產抵償之。
    事      實
甲○意圖營利，基於概括犯意，自民國（下同）八十六年七月間起，至八十七年八月
二十七日止，在台中縣烏日鄉三和村便行巷一二一弄七十五號其住處等地，以每小包
新台幣（下同）五百元或一千元不等之價格，連續販賣第二級毒品安非他命予己○○
共十二次，總價一萬元；另於八十七年八月底，亦以每小包一千元之價格販賣予丁○
○一次，獲取一千元之代價。迨於八十七年九月六日十三時許，在其上開住處被警查
獲，並自其右手所持之塑膠袋內扣得意圖營利，而剛於同日九時許在台中市第一廣場
，向一名叫「黑大哥」之不詳姓名者所販入之安非他命二十二小包（淨重三十五‧七
六公克）及「黑大哥」所有借予甲○使用之電子秤一台。案經台中縣警察局烏日分局
報請臺灣臺中地方法院檢察署檢察官偵查起訴。
    理      由
一、訊據上訴人即被告（以下簡稱為被告）甲○坦承於前開時地有為警查獲上開安非
    他命二十二小包及電子秤一台之事實不諱（見本院更(二)卷第三十頁反面、及第六
    十六頁反面），惟矢口否認有販賣第二級毒品之犯行，辯稱：渠向「黑大哥」購
    買上開二十二小包安非他命係要供自己慢慢吸食之用，並非要供販賣之用，渠未
    曾販賣過安非他命，渠並不認識己○○，另丁○○以前曾向渠借錢未還而與渠翻
    臉，其二人係串通起來陷害渠的，故其二人於偵查及原審所供並不足取云云。惟
    查右開犯罪事實迭據證人己○○及丁○○等二人於警訊及偵查時分別證述明確，
    並分別指認被告之口卡及本人無誤（見偵查卷第十一頁、十六頁至十七頁、十八
    頁、六十九頁至七十頁、八十七頁），嗣於原審審理時仍結証明確，己○○及丁
    ○○並分別証稱向被告購買一萬元及八千元（其中七千元係八十七年五月十一日
    前所購買）安非他命之情事（見原審卷第三十四頁反面至三十五頁、三十七至三
    十八頁），並有多達二十二小包之安非他命扣案可証。且該二十二小包物品經檢
    驗結果確係甲基安非他命，亦有法務部調查局檢驗通知書一紙附卷可稽（見原審
    卷第二十七頁）。至證人己○○、丁○○歷次所証述之購買次數、購買總金額等
    雖有不一之情形，如於警訊時，己○○稱：「我從八十五年底就開始向她購買不
    下一百次，光向她購買安非他命就花費將近一百萬元，都是我直接到她家客廳，
    將錢交給她．．．．價格是每小包實重○．四公克，一千元」（見偵查卷第十六
    頁反面），丁○○稱：「大約自半年前（八十七年三月份）開始向她購買，多少
    次我也記不清，每次大約一千元買一小包安非他命」（見偵查卷第十一頁）；而
    於偵查中，己○○則供稱：「八十六年七月間開始至八十七年八月二十七日止，
    每次購買五百元約一小包，我都是到她家烏日鄉三和村便行巷一二一弄七十五號
    住處購買．．．．總共買約十幾次，（當庭指認）沒有錯就是她賣安非他命，確
    實實在，沒有誣賴她」（見偵查卷第六十九頁、七十頁），而丁○○於八十七年
    十月二十日偵查庭與被告一起應訊時，雖先供稱：「沒有向甲○購買安非他命」
    （見偵查卷第八十三頁反面），惟於翌日未與被告一起應訊時則供稱：「我是自
    八十七年三月間開始買至八十七年八月底止，在甲○住處買，每一千元買一小包
    ，大約買了十幾次，（為何昨天檢察官偵訊時，不敢承認有向甲○買安非他命）
    因為昨天甲○在旁邊，我不敢說，確實有向她買．．．．沒有誣賴她．．（檢察
    官改依證人之身份訊問丁○○，並命其具結後，再度訊問，剛才所說實在？確實
    有向甲○買安非他命？）都實在，是的」（見偵查卷第八十七頁）；嗣於原審審
    理中，己○○仍稱：「（你是否從八十六年七月至八十七年六月為止向甲○買安
    非他命）是的，買十二次，一次買五百或一千元，一萬元左右」（見原審卷第三
    十四頁反面），丁○○雖稱：「沒有向甲○買安非他命，我去他家，有一大姐拿
    給我，有拿錢給她（指被告）但不是找他買，我有拿錢給她，她也拿安非他命給
    我．．．．十多次，每次一千元，．．．約買八千元」（見原審卷第三七頁反面
    、第三十八頁正面），己○○於警、偵訊迄原審，丁○○於警、偵訊時，均一致
    供稱確實多次向被告購買毒品安非他命，按其二人長期向被告購買毒品，且次數
    多達十餘次以上，依常理要其二人明確供述購買次數或每次購買日期、每次金額
    等，殆無可能。故其二人就上開事項雖有供証前後不一之情形，亦符社會經驗法
    則，而綜合己○○上述所言，足證己○○於原審所稱自八十六年七月間起至八十
    七年八月二十七日止，以每包五百至一千元不等之價格向被告購買安非他命十二
    次，所花費之金額為一萬元等情，應為可採；至丁○○於原審審理時先則供稱：
    沒有向被告購買安非他命，安非他命係「大姐」所交付等語；嗣又供稱：被告有
    拿安非他命給伊，十多次，每次一千元，約八千元等語，丁○○於原審所供前後
    雖有不一，惟於本院更審調查時則供稱：事實上並沒有大姐，係伊自己編造的（
    見本院更(一)卷第九十五頁），復參酌丁○○於偵訊中經檢察官命具結後，仍一再
    堅稱係向被告購買安非他命，而並未提及「大姐」等情觀之，丁○○於原審及本
    院調查時供稱：沒有向被告購買安非他命，安非他命係大姐所交付云云，顯係事
後迴護之詞，核無可採。是綜合丁○○上述所言，丁○○於警訊及原審調查時供
    稱於八十七年八月底曾向被告購買安非他命一次一千元等情，亦可憑採。況證人
    陳啟明亦證稱「甲○的綽號叫『阿秀』，我知道丁○○有向她買安非他命，別人
    都會說」等語（見偵查卷第十四頁），益證被告確有販賣安非他命之犯行。而被
    告向「黑大哥」一次購買高達二十二小包之安非他命，其本身又有販賣安非他命
    之行為（如前所述），是該二十二小包安非他命亦應係被告意圖營利而販入無疑
    。末查被告與己○○、丁○○並無特殊交情，而非法販賣安非他命又係重罪，苟
    非從中牟利，豈有甘冒重刑而不顧，且多次販賣之理，被告確有意圖營利而販賣
    安非他命，委無可疑，被告上開所辯無非事後卸責之詞，不足採信。是罪證明確
    ，被告之犯行堪以認定。又被告自八十七年五月十一日以後販賣安非他命予丁○
    ○部分，僅能證明八十七年八月底有一次（見偵查卷第十一頁反面及原審卷第三
    十七頁反面至第三十八頁），其餘並不能證明，併此敘明。
二、另證人己○○於本院前審調查時雖證稱：安非他命並不是向甲○買得，那是我誣
    賴她，警訊筆錄是警察叫我那樣說．．．．（偵查中）當時我會害怕，不得已才
    指認（見本院上訴卷第三十九頁反面、第四十一頁反面），於本院更審調查時則
    證稱：警訊筆錄是警察叫我這樣說的，警察說很多人咬她，不差我一個人，後來
    怕犯了偽證罪，於偵查及原審時才說係向被告購買安非他命云云（見本院更(一)卷
    第八十頁）；而丁○○於本院前審調查時亦稱：因為烏日分局的警員說她叫阿秀
    ．．．．是警察叫我講的（指被告販賣安非他命之事），在檢察官偵查中供稱是
    向甲○購買安非他命並且指認，是因當時警察在旁邊，我不得不指認她．．．；
    於本院更審調查時又稱：當時警員說，供認出來後就可以回去，警訊筆錄都是警
    員寫好後，叫我簽的．．．只有與被告一同去買安非他命，被告開車載我去，通
    常是買一包回來分，對方我不認識云云（見本院上訴卷第第四十頁反面、第四十
    一頁，本院更(一)卷第五十四頁反面、第九十五頁）。惟查當時警員係依楊丁卯之
    陳述，而製作筆錄，當時其父親亦在場，楊丁卯所供不實在（指楊丁卯於本院前
    審所為之供述）；又當時不願丁○○與甲○串供，或指認時有衝突，所以將丁○
    ○帶進裏面問，也告訴丁○○說是不是外面那個女的．．．．，筆錄亦是邊問邊
    寫等情，業據證人即當時製作筆錄之警員乙○○、丙○○於本院調查時證述屬實
    （見更(一)卷第三十六頁反面、第五十五頁），且證人己○○及丁○○於偵查中指
    認被告後，仍証稱未誣賴被告，嗣於原審審理（無警員在旁）亦堅稱係向被告購
    買安非他命，而於本院前審調查時仍稱與被告並無仇怨（見偵查卷第七十頁、八
    十七頁，原審卷第三十四至三十八頁，本院上訴卷第三十九頁反面至第四十頁）
    ，況被告於偵查時亦供認與證人己○○不識，亦無仇怨（見偵查卷六十九頁反面
    ），足見證人己○○、丁○○殊無設詞誣攀被告之必要，是證人己○○、丁○○
    於本院前審調查及更審調查時所供，應為事後迴護被告之詞，不足憑採，併此敘
    明。
三、按安非他命業經毒品危害防制條例第二條明定為毒品，被告意圖營利而販入、賣
    出，核其所為係犯毒品危害防制條例第四條第二項之販賣第二級毒品罪。又其持
    有第二級毒品安非他命之低度行為，為販賣之高度行為所吸收，不另論罪。其多
    次販賣毒品安非他命之犯行，時間緊接，犯罪構成要件相同，顯係基於概括犯意
    而為之，為連續犯，應以一罪論。原審予以論罪科刑，固非無見，惟查原審對被
    告販賣安非他命予己○○、丁○○之次數及金額未詳予載明，且如何認定被告具
    有營利之意圖，並未於理由欄內敘明，已有未合。次查扣案之上開電子秤一台係
    被告向「黑大哥」所借用，不惟業據被告陳明在卷（見原審卷第九頁、及本院上
    訴卷第十八頁、第二十七頁反面），並經證人李淑媛證述屬實（見偵查卷第六十
    八頁反面）。另警方在被告住處屋外晒衣架上夾克內所查扣之安非他命一小包（
    淨重○．一八公克），被告始終否認為其所有（見偵查卷第七頁、第四十六頁反
    面、原審卷第五十八頁及本院上訴卷第五十六頁反面、更(二)卷第三十頁反面至第
    三十一頁、第六十六頁反面至第六十七頁），且承辦警員乙○○亦到庭結證稱並
    不能證明該小包安非他命係屬被告所有（見本院更(二)卷第五十一頁反面），故並
    不能證明該小包安非他命係屬被告所有，原審就上開電子秤一台及安非他命一小
    包亦予宣告沒收，尤有違誤。第查被告自八十七年三月底起至同年五月十日止，
    販賣安非他命予丁○○部分，業經檢察官不起訴處分確定（詳如後述），且又未
    發現新事實或新證據，原審就此部分亦予以論罪科刑，亦有可議。被告上訴意旨
    仍執前詞，否認犯罪，雖無理由，但原判決既有上述可議之處，應由本院將原判
決予以撤銷改判。爰審酌被告於政府大力宣導反毒之際，竟為圖不法利益而販賣
    安非他命供他人施用，嚴重戕害國民身心健康，影響社會治安，及其犯罪之動機
    、目的、手段、犯後否認犯行等一切情狀，量處如主文第二項所示之刑，以示懲
    儆。又扣案之上開安非他命二十二小包係毒品，應依法宣告沒收銷燬之。至被告
    販賣毒品所得之財物一萬一千元，亦應依法宣告沒收，如全部或一部不能沒收時
    ，以其財產抵償之。另扣案之上開電子秤一台及安非他命一小包，均非被告所有
    ，故不予宣告沒收，又該小包安非他命宜由檢察官聲請法院單獨宣告沒收銷燬之
    ，亦附此說明。
四、公訴意旨以被告自八十七年三月底起至同年五月十日止，尚販賣安非他命予丁○
    ○，因認被告此部分犯行亦涉有販賣第二級毒品之罪嫌云云。按案件曾為不起訴
    處分而違背刑事訴訟法第二百六十條之規定再行起訴者，應諭知不受理之判決，
    同法第三百零三條第四款定有明文。查本件被告自八十七年三月底起至同年五月
    十日止，連續販賣安非他命予丁○○十次部分，業經臺灣臺中地方法院檢察署檢
    察官於八十七年六月十四日以八十七年度偵字第一○二四七號為不起訴處分確定
    在案，有調閱之上開刑事卷及卷附之不起訴處分書一份在卷足憑（見偵查卷第四
    十三頁），且經查並無刑事訴訟法第二百六十條所定得再行起訴之情形，是此部
    分即應依上開規定為不受理之判決，惟因公訴人認此部分與前開科刑部分係屬具
    有連續關係之裁判上一罪，故不另為不受理之諭知。又案件經不起訴處分或起訴
    之事實經法院認為無罪者，即與未經起訴之事實，不發生連續關係，亦即無犯罪
    事實一部與全部關係可言（最高法院四十三年台上字第一四○號判例參照），本
    件被告具狀辯稱其於八十七年三月底起至同年五月十日止之販賣安非他命部分既
    經不起訴處分確定，則因此部分與其餘部分係屬連續犯，為裁判上一罪，其餘部
    分應為該不起訴處分之效力所及云云，尚有誤會。另法官於該案件曾執行檢察官
    之職務者，應自行迴避不得執行職務，固為刑事訴訟法第十七條第七款所明定，
    惟考其用意無非係恐法官任檢察官時因與被告立於相反之地位而對被告有成見至
    影響審判之公正，然查本件之起訴檢察官為高永棟，原審之承辦法官為蕭連森，
    並非同一人，縱上開不起訴處分（八十七年度偵字第一○二四七號）部分係由蕭
    連森擔任檢察官時為之，但此部分既經不起訴處分，即無因與被告立於相反地位
    而對被告有成見至影響審判公正之問題，是與上開應自行迴避之規定尚有未合。
    被告具狀供稱原審承辦法官蕭連森應自行迴避，亦有誤會。亦均附此敘明。
五、據上論斷，應依刑事訴訟法第三百六十九條第一項前段、第三百六十四條、第二
    百九十九條第一項前段，毒品危害防制條例第四條第二項、第十八條第一項前段
    、第十九條第一項，刑法第十一條前段、第五十六條，判決如主文。
本案經檢察官戊○○到庭執行職務。
中      華      民      國    八十九     年     五     月    二十三     日
                                  臺灣高等法院臺中分院刑事第八庭
                                        審判長法  官  羅  得  村
                                              法  官  林  輝  煌
                                              法  官  劉  榮  服
右正本證明與原本無異。
如不服本判決應於收受送達後十日內向本院提出上訴書狀，其未述上訴之理由者並
得於提起上訴後十日內向本院補提理由書（均須按他造當事人之人數附繕本）。
                                              書記官  林  玉  惠
中      華      民      國    八十九     年     五     月    二十四     日
附錄條文：
毒品危害防制條例
第四條第二項：製造、運輸、販賣第二級毒品者，處無期徒刑或七年以上有期徒刑，
得併科新臺幣七百萬元以下罰金。
                                                                        Ｅ


司法院資訊處製作；財團法人民間司法改革基金會備份。
